【裁判字號】    98,上易,399
【裁判日期】    980407
【裁判案由】    侵占
【裁判全文】
臺灣高等法院刑事判決            98年度上易字第399號
上  訴  人
即  被  告  甲○○
上列上訴人因侵占案件，不服臺灣士林地方法院97年度審易字第
565 號，中華民國97年12月25日第一審判決（起訴案號：臺灣士
林地方法院檢察署97年度偵緝字第1165號），提起上訴，本院判
決如下：
    主  文
上訴駁回。
    事實及理由
一、本案經本院審理結果，認原判決以被告甲○○犯刑法第 335
    條第1項之侵占罪，酌情量處被告有期徒刑5月，諭知易科罰
    金折算之標準為新台幣（下同）1,000元折算1日。核其認事
    用法及量刑均無不當，應予維持，並引用原判決（如附件）
    記載之事實、證據及理由。
二、被告上訴意旨略以：(一)被告當時運送的蔬果為阿三蔬果商行
    的人偷走，與車上實際數量差距甚大，而後三顧茅廬滷味店
    老闆娘交付貨款多為百元零鈔，數目繁亂，當時因貨車停放
    路旁妨礙交通，時間急促未詳細清點而簽下收據，事後算過
    僅有4 萬餘元。(二)事後與阿三蔬果商行負責人田政忠連絡，
    請將款項借被告應急，在法庭上由田政忠之弟代理出庭，其
    在庭上說願將款項借予被告，簽立如黃淑敏所說之5 萬5200
    元和解書，被告全數歸還，原審誤以被告涉犯侵占罪，自有
    未合云云。
三、經查：
  (一)被告自民國96年11月29日起，擔任臺北市萬華區環南市場甲
    棟61號「阿三蔬果商行」司機，負責將蔬果以貨車運送至阿
    三蔬果商行之客戶，於96年12月1 日，被告運送蔬果至臺北
    市○○區○○路3段118號「三顧茅廬滷味店」時，受阿三蔬
    果商行負責人田政忠之託，代為收取三顧茅廬滷味店之貨款
    5 萬5200元貨款後，竟意圖為自己不法之所有，予以侵占入
    己等事實，業據被告甲○○於原審審理中坦承不諱（見原審
    卷第16、19頁），復經證人即三顧茅廬滷味店老闆娘黃淑敏
    、證人即告訴代理人田峰吉分別於警詢及偵查中證述綦詳，
    並有被告簽立之收據1 紙可憑，則被告於原審自白其侵占三
    顧茅廬滷味店老闆娘黃淑敏交付之5 萬5200元貨款等情，核
    與事實相符，自堪採信。至被告嗣改稱所收款項僅4 萬餘元
    云云，不惟與其先前所陳矛盾，復與證人黃淑敏、田峰吉所
    證各節不符，是上訴意旨翻異前供，無非卸責飾詞，自非可
    採。
  (二)上訴意旨辯稱當時運送蔬果數量不符，且有打電話向阿三蔬
    果商行負責人田政忠借貸該收取之貨款云云，然證人田峰吉
    於偵查時證稱：被告沒有打電話說要借錢，且公司貨件都是
    公司在負責，沒有叫員工出過半毛錢等語明確（見偵緝字第
    1165號卷第32頁），況依被告簽立之收據業載明收受自10月
    29日起至11月11日間，各該日期之貨款及貨款總額為5萬520
    0元（見偵緝字第359號卷第35頁），設若被告運送之蔬果貨
    物與實際內容不相符合，則買受該貨物之三顧茅廬滷味店，
    應立即向阿三蔬果商行反應，然三顧茅廬滷味店非唯未向阿
    三蔬果商行主張貨物不符，反主動要求給付貨款，益徵被告
    所辯，顯非實情，不足採信。
  (三)被告雖於原審與阿三蔬果商行負責人田政忠，以5 萬5200元
    成立和解，有和解筆錄附卷可稽，惟侵占罪係屬即成犯，凡
    對自己持有他人所有物，有變易持有為所有之意思時，即構
    成犯罪，縱事後將侵占之物歸還，亦無解於該罪名之成立。
    又和解為解決民事爭端之方法，和解之成立與否，與犯罪構
    成要件事實之認定無涉，僅因和解之成立得表彰行為人犯罪
    後之態度，屬刑法第57條規定科刑輕重標準所審酌之一端，
    而為認定犯罪成立後，裁量科刑輕重時所應予注意者。查上
    訴意旨指稱已全數歸還貨款，然未提出證據以實其說，尚屬
    無據，縱令被告確已將侵占之貨款全數歸還，亦無解於其侵
    占罪之構成，是上訴意旨稱已全數歸還貨款，故不成立犯罪
    云云，係就民事責任與刑事責任有所誤會，尚非可採。
四、從而，被告上訴意旨所指各節，均非可採。被告執以指摘原
    判決不當云云，為無理由，其上訴應予駁回。
五、被告經合法傳喚，無正當理由不到庭，爰不待其陳述逕行判
    決。
據上論結，應依刑事訴訟法第373 條、第368條、第371條，判決
如主文。
本案經檢察官黃全祿到庭執行職務。
中    華    民    國    98    年    4     月    7     日
                  刑事第二十庭審判長法  官  楊貴雄
                                    法  官  鄧振球
                                    法  官  高愈杰
以上正本證明與原本無異。
不得上訴。
                                    書記官  廖月女
中    華    民    國    98    年    4     月    7     日
附錄：本案論罪科刑法條全文
刑法第335條第1項
意圖為自己或第三人不法之所有，而侵占自己持有他人之物者，
處五年以下有期徒刑、拘役或科或併科一千元以下罰金。
前項之未遂犯罰之。


司法院資訊處製作；財團法人民間司法改革基金會備份。
